臺灣高雄地方法院刑事判決　　　　　　　100年度易字第684號
公　訴　人　臺灣高雄地方法院檢察署檢察官
被　　　告　楊明坤
上列被告因詐欺案件，經檢察官提起公訴（99年度偵緝字第224
號），本院判決如下：
    主  文
楊明坤犯詐欺取財罪，處有期徒刑肆月，如易科罰金，以新臺幣
壹仟元折算壹日。
    事  實
一、楊明坤明知已無清償能力，竟為籌措赴大陸地區旅費，基於
    意圖為自己不法所有之詐欺取財犯意，於民國98年6 月11日
    16時30分許，在高雄市三民區○○○路347 號「益明車業有
    限公司」（下稱益明公司），向負責人洪明庭佯稱欲購買車
    牌號碼932-EER 號重機車（下稱系爭機車），價金新臺幣（
    下同）63,000元，以為贈與兒子，並藉詞急欲出國，要求先
    行過戶，再由其妻給付價金云云，致洪明庭陷於錯誤，依約
    交付系爭機車並辦理過戶手續。詎楊明坤取得系爭機車後，
    未付分文，旋於同（11）日將系爭機車持向高雄市○○○路
    734 之1 號「金弘當舖」典當得款45,000元花用。
二、案經益明公司訴請高雄市政府警察局三民第一分局移送臺灣
    高雄地方法院檢察署檢察官偵查起訴。
    理  由
壹、證據能力部分：
    按被告以外之人於審判外之陳述雖不符刑事訴訟法第159 條
    之1 至之4 等4 條之規定，而經當事人於審判程序同意作為
    證據，法院審酌該言詞陳述或書面陳述作成時之情況，認為
    適當者，亦得為證據；當事人、代理人或辯護人於法院調查
    證據時，知有刑事訴訟法第159 條第1 項不得為證據之情形
    ，而未於言詞辯論終結前聲明異議者，視為有前項之同意，
    同法第159 條之5 定有明文。本判決所引用之證據資料（詳
    後引之證據），其中傳聞證據部分，縱無刑事訴訟法第159
    條之1 至第159 條之4 或其他規定之傳聞證據例外情形，亦
    因被告楊明坤及檢察官於本院審理程序時均未加爭執，且本
    院審酌證據作成之形式，均無瑕疵、與待證事實具有關聯性
    等情況，認為適當，且無不法取得之情形，應認得為證據，
    揆諸前開說明，具有證據能力。
貳、實體部分：
一、訊據被告楊明坤矢口否認有何上開犯行，辯稱：我與洪明庭
    同為義警，已認識多年，有一次聚會時，提到我兒子滿18歲
    了，想要買一部機車送給他，剛好洪明庭騎系爭機車過來，
    是二手機車，我就向洪明庭購買系爭機車，並說我前妻會拿
    錢過去，但後來我前妻說系爭機車太貴了，她不想付錢；又
    當時我剛好要前去大陸地區收款，缺少旅費，所以就先拿系
    爭機車向「金弘當舖」典當，我不可能去騙認識的人云云。
    經查：
  (一)被告楊明坤對於前揭時地，向益明公司購買系爭機車，價金
    63,000元，並以急欲出國、需用證件為由，要求先行過戶，
    而於取得系爭機車後，隨即於同日將系爭機車典當予「金弘
    當舖」，得款45,000元，且迄今尚未給付系爭機車價款等情
    ，供承不諱；並有證人即告訴人洪明庭於偵查時（偵二卷第
    42、43頁）、證人即「金弘當舖」負責人洪毅明於偵查時（
    偵二卷第62頁）證述屬實；復有98年6 月11日益明買賣合約
    書1 紙、益明公司之高雄市政府營利事業登記證1 紙（偵一
    卷第9 、21頁）、「金弘當舖」當票1 紙（偵二卷第66頁）
    、高雄市監理處南區分處98年10月9 日函暨所附系爭機車新
    領牌照登記書及過戶登記書1 份（偵一卷第35頁）、交通部
    公路總局高雄區監理所99年6 月29日函暨所附機車車籍查詢
    、機車車主歷史查詢、機車異動歷史查詢1 份（偵二卷第56
    至59頁）等附卷可稽。是此部分事實，應堪認定。
  (二)被告辯稱：因我前妻認為系爭機車太貴，而不想付款，且我
    也沒有錢付，所以才一直積欠系爭機車價金，但不是故意不
    還錢；又當時我是要趕著去大陸地區收款，因為沒有錢，所
    以就將系爭機車拿去當鋪典當45,000元，以為旅費云云。惟
    查，依被告所述情節，其於98年6 月11日之期間，甚至連預
    定前往大陸地區之旅費，均無著落，焉會於此等經濟困窘之
    情況下，欲購買系爭機車贈與兒子？又縱如被告係欲由其前
    妻支付系爭機車價款，則被告理應先行與其前妻商議，系爭
    機車之型式、價額等，是否符合需要、合理，並依購車當時
    之情節，亦非緊急到需立即下決定，豈會均未加以詢問，即
    自行決定購買？且以所謂急欲出國，需用證件為由，要求洪
    明庭儘速辦理過戶手續。再者，如被告所言，其前妻因認為
    系爭機車價額過高，而不願支付價款，且被告亦無資力給付
    ，則被告理應儘速退還系爭機車，焉會捨此不為，反持系爭
    機車前去「金弘當舖」典當？是經核上述情節可知，被告明
    知自己經濟狀況已陷於窘境，為支應前往大陸地區之旅費，
    竟萌不法所有之意圖，向告訴人洪明庭佯稱欲購買系爭機車
    贈與其子，並藉詞急欲出國，要求先行過戶，再由其妻（非
    告知前妻）給付價金，致洪明庭信以為真陷於錯誤，依約交
    付系爭機車並辦理過戶手續，足見被告確有詐欺之意圖與犯
    行甚明。從而，被告辯稱上情，應屬事後卸責之詞，不足採
    信。
  (三)綜上所述，本件事證明確，被告詐欺取財犯行堪以認定，應
    予依法論科。
二、核被告楊明坤所為，係犯刑法第339 條第1 項詐欺取財罪。
    爰審酌被告貪圖不法利益，而為本件犯行，已經過2 年期間
    ，迄今未清償分文，僅係以「過1 、2 天就匯還」等語拖延
    、搪塞，有告訴人手機簡訊內容翻拍照片2 張（偵一卷第14
    頁）可按，造成被害人損害金額，犯罪之手段、目的及犯後
    未坦認犯行，態度非佳等一切情狀，量處如主文所示之刑，
    並諭知易科罰金之折算標準，以資儆懲。
據上論斷，應依刑事訴訟法第299 條第1 項前段，刑法第339 條
第1 項、第41條第1 項前段，刑法施行法第1 條之1 ，判決如主
文。
本案經檢察官鄭珮琪到庭執行職務。
中    華    民    國    100    年    8    月    11    日
                  刑事第十六庭  審判長法  官  曾逸誠
                                      法  官  姚水文
                                      法  官  洪榮家
以上正本證明與原本無異。
如不服本判決應於收受送達後10日內向本院提出上訴書狀，並應
敘述具體理由；如未敘述上訴理由者，應於上訴期間屆滿後20日
內向本院補提理由書（均須按他造當事人之人數附繕本）「切勿
逕送上級法院」。
中    華    民    國   100    年    8     月    11    日
                                      書記官  陳鈺甯
附錄本案論罪科刑法條：
刑法第339條
意圖為自己或第三人不法之所有，以詐術使人將本人或第三人之
物交付者，處5年以下有期徒刑、拘役或科或併科1千元以下罰金
。
以前項方法得財產上不法之利益或使第三人得之者，亦同。
前二項之未遂犯罰之。